【裁判字號】    89,易,656
【裁判日期】    891214
【裁判案由】    偽造文書
【裁判全文】
臺灣嘉義地方法院刑事判決                          八十九年度易字第六五六號
    公  訴  人  臺灣嘉義地方法院檢察署檢察官
    被      告  乙○○
    選任辯護人  蕭世芳
右列被告因偽造文書案件，經檢察官提起公訴（八十九年度偵字第八二０號），本院
判決如左：
    主  文
乙○○行使偽造私文書，累犯，處有期徒刑陸月。
扣案之駕照壹只及汽（機）車駕駛人審驗暨各項異動登記書上偽造之甲○○印文貳枚
及偽造之印章壹枚均沒收之。
    事  實
一、乙○○於民國八十二年間，因詐欺案件，經本院判處有期徒刑三年確定，刑期起
    算日為八十三年十月十三日，於八十四年十月十三日假釋出獄，八十六年三月十
    七日假釋期滿以已執行完畢論。
二、緣乙○○於八十五年間，變造其兄甲○○之身分證，於八十六年一月十五日十七
    時五十分許，與施緯綸發生車禍，致施緯綸送醫急救後不治死亡，後於八十六年
    一月十八日，委請不知情之吳倉賢持上開變造之身分證，偽造以甲○○為申請人
    及具結人之汽（機）車駕駛人審驗暨各項異動登記書及切結書，並盜刻甲○○之
    印章，而偽造上開甲○○之印文於切結書上，向交通部公路局臺北區監理所（下
    簡稱臺北監理所），申請職業大貨車之駕照，後於八十六年一月十六日至八十七
    年三月九日間，在臺北縣樹林分局派出所、臺灣板橋地方法院檢察署檢察官偵辦
    該案、臺灣板橋地方法院調查及審理時、及臺灣高等法院調查時，偽造甲○○之
    署押數次，並於法院寄發傳票、判決時，偽造甲○○之署押，以表示收受上開傳
    票、判決（前開變造身分證之行為及偽造文書之行為，除申辦駕照部分外，業經
    臺灣板橋地方法院於八十九年四月十三日以八十九年度訴緝字第五七號判決有期
    徒刑十月確定）。後因上開駕照扣於臺北縣樹林分局，為求謀得一職，遂另行起
    意，於八十八年九月九日（起訴書誤載為八十七年底），委請不知情之代辦人員
    蔡雅如，持上開變造之身分證及二張乙○○本人之相片，並偽刻甲○○之印章後
    ，於上開申請書之蓋章及立切結書人欄，偽造甲○○之印文，而偽造以甲○○為
    申請人之汽（機）車駕駛人審驗暨各項異動登記書，後持交交通部公路局新竹區
    監理所桃園監理站（下簡稱桃園監理站）以行使，申請職業大貨車駕照之補發，
    而行使變造之身分證及上開偽造之汽（機）車駕駛人審驗暨各項異動登記書，明
    知其並非甲○○本人且甲○○之駕照並未遺失，使承辦之公務員誤信甲○○之駕
    照確係遺失而補發駕照一紙，使公務員將此不實之事項登載於其職務上所掌之公
    文書，足生損害於交通部公路局對於駕照管理之正確性及甲○○之人格權。嗣於
    八十九年一月二十一日十四時三十分許，在桃園市○○○街三八號七樓為警查獲
    ，並扣得因前開犯罪所得之駕照一紙。
二、案經嘉義縣警察局朴子分局報請臺灣嘉義地方法院檢察署檢察官偵查起訴。
    理  由
一、訊據被告乙○○對於右揭事實坦承不諱，並有駕照一紙及汽（機）車駕駛人審驗
    暨各項異動登記書一紙在卷可佐，本案事證明確，被告犯行堪以認定。又查，被
    告乙○○於臺灣板橋地方法院審理時稱：「偽造上開駕照是我因為後來在桃園工
    作有需要而另行起意：：」本院復審酌被告一開始變造身分證便為隱藏其真實之
    身分，縱有申請駕照之必要，申請一張駕照為已足，至於其後駕照為警扣於樹林
    分局，應非其犯罪之始所得預料，是其於八十八年間此次申請駕照，與八十六年
    間之申請駕照之行為，應無連續犯裁判上一罪之關係，與前開經臺灣板橋地方法
    院判決確定之行使偽造私文書之行為，亦無連續犯裁判上一罪之關係。
二、核被告所為其持偽造甲○○名義之汽（機）車駕駛人審驗暨各項異動登記書向桃
    園監理站申辦補發甲○○名義之駕照，係犯刑法第二百十六條之行使偽造私文書
    罪，其偽造汽（機）車駕駛人審驗暨各項異動登記書之行為為行使行為吸收。又
    其偽造甲○○之印章及偽造甲○○印文之行為為偽造上開汽（機）車駕駛人審驗
    暨各項異動登記書之階段行為，不另論罪。其明知其並非甲○○且甲○○之駕照
    亦未遺失，竟向桃園監理站申請補發，使承辦之公務員將上開不實之事項登載於
    職務上所掌之駕照上，並核發予被告，係犯刑法第二百十四條使公務員登載不實
    罪。又上開二罪間有方法結果之牽連關係，應從一重行使偽造私文書處斷。公訴
    人認被告係犯刑法第二百十四條之罪，容有未洽，起訴法條應予變更。乙○○使
    不知情之駕照代辦人蔡雅如為其盜刻甲○○之印章、並偽造甲○○名義之汽（機
    ）車駕駛人審驗暨各項異動登記書，而後持以向桃園監理所申請補發駕照，而使
    公務員登載不實，為間接正犯。本案關於偽造甲○○名義之汽（機）車駕駛人審
    驗暨各項異動登記書部分，雖未經公訴人起訴，惟本院認此部分之事實與起訴部
    分之事實，有裁判上一罪之關係，自得併予審理。再查，被告於八十六年一月十
    八日曾向臺北監理所以駕照遺失為由，申辦職業駕照之補照作業，係於其肇事後
    所申請，應係為要冒甲○○之名所用，與前開判決確定之行使偽造私文書之行為
    ，應有方法結果之牽連關係，而應為前開判決效力所及，惟此部分未經公訴人起
    訴，本院自不得併予審理，附此敘明。爰審酌被告之素行、品行、犯罪動機乃係
    為求隱藏身分而糊口，且犯後對於犯罪事實皆坦白承認之良好犯後態度，量處如
    主文所示之刑。又被告使不知情之代辦人員蔡雅如代刻之印章一個及汽（機）車
    駕駛人審驗暨各項異動登記書上偽造之二枚，依刑法第二百十九條沒收之。內容
    不實之駕照一張，係被告所有且為被告因犯罪所得之物。依刑法第三十八條第一
    項第三款併予宣告沒收。至偽造之汽（機）車駕駛人審驗暨各項異動登記書上被
    告之照片於被告向桃園監理站申請後均屬交通部公路局所有，不予沒收。
據上論斷，應依刑事訴訟法第二百九十九條第一項前段、第三百條，刑法第二百十六
條、第二百十條、第二百十七條、第二百十九條、第五十五條後段、第四十七條、第
三十八條第一項第三款，罰金罰鍰提高標準條例第一條前段，判決如主文。
本案經檢察官陳仁智到庭執行職務
中    華    民    國      八十九      年    十二      月      十四      日
                                臺灣嘉義地方法院刑事第二庭
                                    法  官  康  存  真
右正本證明與原本無異。
如不服本判決，應於判決送達後十日內，向本院提出上訴狀。
中    華    民    國      八十九      年    十二      月      十四      日
                                    書記官  胡  祥  生


司法院資訊處製作；財團法人民間司法改革基金會備份。
